【裁判字號】    98,抗,32
【裁判日期】    980323
【裁判案由】    本票裁定強制執行
【裁判全文】
臺灣臺南地方法院民事裁定                98年度抗字第32號
抗  告  人  駿憶有限公司
法定代理人  乙○○
抗  告  人  丙○○
相  對  人  大眾商業銀行股份有限公司
                        地下1.
法定代理人  甲○○
代  理  人  丁○○
上列抗告人因與相對人大眾商業銀行股份有限公司間本票裁定強
制執行事件，對於中華民國98年1月22日本院98年度司票字第241
號民事裁定提起抗告，本院裁定如下：
    主  文
抗告駁回。
抗告程序費用新台幣壹仟元由抗告人負擔。
    理  由
一、按執票人向本票發票人行使追索權時，得聲請法院裁定後強
    制執行，此票據法第123條定有明文。次按票據法第123條所
    定執票人就本票聲請法院裁定強制執行事件，由票據付款地
    之法院管轄。非訟事件法第194條第1項亦有明定。又本票執
    票人依上開法條之規定，聲請法院裁定及抗告法院之裁定，
    僅依非訟事件程序，以審查強制執行許可與否，並無確定實
    體上法律關係存否之效力，如發票人就票據債務之存否有爭
    執時，應由發票人提起確認之訴，以資解決，此有最高法院
    56年台抗字第714號、57年台抗字第76號著有判例可資參照
    。易言之，准許本票強制執行之裁定，屬非訟事件裁定，為
    裁定之法院僅就本票為形式上之審查，無從審酌屬於實體上
    法律關係之事由，並抗告法院就本票裁定強制執行事件，亦
    應僅就形式審查之，發票人關於實體事項之抗辯應另循民事
    通常程序救濟之。
二、抗告意旨略以：系爭本票沒有記載發票地、付款地，亦未記
    載發票人之住所地，不符合票據法第120條要件，係屬無效
    之本票，又相對人明知兩造並無高達美金3,000,000元之債
    權存在，而利用本票裁定非訟事件審查程序來取得債權額不
    實在的強制執行執行名義。
三、經查：本件相對人主張伊執有抗告人為發票人之如附表所示
    本票1紙（下稱系爭本票），並免除作成拒絕證書，詎屆期
    提示未獲付款，依票據法第123條聲請裁定許可強制執行等
    情，已據提出本票1紙為證，而依本票之記載形式上觀察，
    其已具備本票有效要件，抗告人雖辯稱系爭本票上並未記載
    發票地及付款地，且兩造債權並不存在云云，惟查，相對人
    提出之本票上已記載付款地為：「臺南市○區○○路三段15
    7號」，則原審裁定予以准許，形式上審查即無不合。至於
    抗告人上開主張無論是否屬實，係對系爭本票真偽之實體關
    係為抗辯，揆諸首揭說明，應由抗告人另行提起民事訴訟以
    資解決，自非本件非訟程序可得審究。是抗告意旨指摘原裁
    定不當，求予廢棄，為無理由，應予駁回。爰裁定如主文。
四、又依法應由關係人負擔費用者，法院裁定命關係人負擔時，
    應一併確定其數額、前項費用之負擔有相對人者，準用民事
    訴訟法有關訴訟費用之規定，非訟事件法第24條第1項及同
    法第21條第2項分別定有明文。本件抗告業經駁回在案，依
    上開法條規定，本院應確定非訟事件費用額。茲因抗告人提
    起本件抗告，除繳納抗告費新台幣（下同）1,000元，未有
    其餘非訟費用之支出。是以，本件抗告人應負擔之非訟費用
    額確定為1,000元。
五、結論：本件抗告為無理由，依非訟事件法第46條、第21條第
    2項，民事訴訟法第495條之1第1項、第449條第1項、第78條
    ，裁定如主文。
中    華    民    國    98    年    3     月    23    日
                  民事第三庭    法  官  黃莉莉
本裁定除以適用法規顯有錯誤為理由，並經本院許可外，不得再
抗告。如提起再抗告，應於收受後10日內委任律師為訴訟代理人
向本院提出再抗告狀。並繳納再抗告費新台幣１千元。
中    華    民    國    98    年    3     月    23    日
                                書記官  陳著振
┌────────────────────────────┐
│附表：                                98年度抗字第32號  │
├──┬──────┬──────┬─────┬─────┤
│編號│發  票  日  │ 票面金額   │到  期  日│ 票據號碼 │
│    │            │ （美金）   │          │          │
├──┼──────┼──────┼─────┼─────┤
│001 │97年7月18日 │3,000,000元 │97年11月30│ 0000000  │
└──┴──────┴──────┴─────┴─────┘


司法院資訊處製作；財團法人民間司法改革基金會備份。
